臺灣高等法院民事判決
109年度上字第299號
上  訴  人  林芷瑄  
訴訟代理人  陳俊翔律師
            蘇庭萱律師
            黃仕翰律師
上  一  人
複 代理 人  張家和律師                      
上  訴  人  陳秋桂  
上列當事人間請求侵權行為損害賠償事件，兩造對於中華民國10
8年11月6日臺灣臺北地方法院108年度附民字第487號第一審判決
各自提起上訴，經本院刑事庭以108年度附民上字第105號裁定移
送前來，本院於109年8月11日言詞辯論終結，判決如下：
    主    文
一、兩造上訴均駁回。
二、第二審訴訟費用由兩造各自負擔。
    事實及理由
一、上訴人甲○○（下稱甲○○）主張：伊與訴外人呂思源於民國10
    0年11月23日結婚，育有2名子女，惟上訴人乙○○（下稱乙○○
    ）明知伊與呂思源之婚姻關係存在，卻與呂思源發展婚外情
    ，乙○○並於108年2月24日下午1至2時許，在其臺北市○○路3
    段住處（下稱乙○○住處）樓梯間之不特定人得共見共聞之場
    所，因不滿伊帶同呂思源、2名子女及3名友人到場談判，接
    續以「死賤人」、「死肥人」（下稱系爭言論）之不雅言語
    辱罵伊，貶低伊之人格（下稱系爭妨害名譽行為）；乙○○又
    於108年3月3日晚間11時22分許，在呂思源位於新北市中和
    區○○路3段住處（下稱呂思源住處）1樓路旁停放機車處，將
    寫有「呂思源你這樣太過份了...打電話給我，不要真的搞
    到家破人亡、全家死光才後悔」之加害伊及家人之惡害通知
    字條（下稱系爭字條），張貼於呂思源停放該處之機車上，
    伊於同日晚間11時26分閱覽後心生畏懼，致生危害於安全（
    下稱系爭恐嚇行為）。乙○○所為系爭妨害名譽行為、系爭恐
    嚇行為業經刑事確定判決認定在案，並致伊精神上受有極大
    痛苦，爰依民法第184條第1項、第195條第1項規定，請求乙
    ○○就上開行為依序賠償伊新臺幣（下同）10萬元、40萬元。
    並於原審聲明：乙○○應給付甲○○50萬元，及自起訴狀繕本送
    達翌日起至清償日止，按年息5%計算之利息。【原審判決乙
    ○○應給付甲○○4萬5,000元（即妨害名譽部分5,000元+恐嚇部
    分4萬元）本息，並駁回甲○○其餘之訴，甲○○、乙○○各就其
    敗訴部分聲明不服提起上訴。至甲○○於原審請求乙○○侵害配
    偶權賠償250萬元本息敗訴部分，業經甲○○撤回該部分上訴
    （本院卷第87頁），已告確定，非本院審理範圍，不贅】並
    於本院上訴聲明：㈠原判決關於駁回甲○○後開第㈡項之訴部分
    廢棄；㈡上開廢棄部分，乙○○應給付甲○○45萬5,000元（即妨
    害名譽部分9萬5,000元+恐嚇部分36萬元）本息。及於本院
    答辯聲明：乙○○之上訴駁回。
二、乙○○則以：伊未與呂思源發生婚外情，甲○○卻於108年2月24
    日帶同親友至伊住處無端爭執叫罵，伊為驅散人群，情急下
    雖有說系爭言論，但未指名道姓，並非辱罵甲○○；又伊於10
    8年3月3日在呂思源機車上所張貼系爭字條，其上關於「家
    破人亡」等語乃呂思源曾親口立下之毒誓，伊僅重申呂思源
    過去言論，促請呂思源出面解決問題，甲○○亦未因此心生恐
    懼，伊並未侵害甲○○名譽權及自由權等語，資為抗辯。並於
    本院上訴聲明：㈠原判決不利於乙○○之部分廢棄；㈡上開廢棄
    部分，甲○○於第一審之訴及假執行之聲請均駁回。及於本院
    答辯聲明：甲○○之上訴駁回。　　
三、兩造不爭執事項（本院卷第73至74頁）：
（一）甲○○與呂思源自100年11月23日結婚迄今，婚姻關係存續
      中，育有2名子女。
（二）乙○○因經營早餐店認識呂思源，乙○○下述行為經原法院刑
      事庭108年度易字第851號、本院刑事庭108年度上易字第2
      542號刑事判決判處罪刑確定在案：
 　1、乙○○於108年2月24日下午1至2時許，在乙○○住處樓梯間之
      不特定人得共見共聞之場所，因不滿甲○○帶同呂思源、2
      名子女及3名友人到場談判，基於妨害名譽之犯意，以系
      爭言論辱罵甲○○，藉以貶低甲○○之人格。
   2、乙○○於108年3月3日晚間11時22分許，在呂思源住處1樓停
      放機車處，基於恐嚇危害安全之犯意，將寫有「呂思源你
      這樣太過份了，說好要打電話給我，說好要談談的，居然
      一直在騙我，你真的要為那隻該死的賤肥豬做成這樣嗎？
      送完大的打電話給我，不要真的搞到家破人亡、全家死光
      才後悔，務必要打」之加害呂思源及甲○○全家人生命之系
      爭字條，張貼於呂思源使用並停放該處之機車上，為呂思
      源及甲○○於同日晚間11時26分閱覽後心生畏懼，致生危害
      於安全。　　
四、法院之判斷：
　　甲○○主張乙○○所為系爭妨害名譽行為、系爭恐嚇行為，分別
    侵害其名譽權、自由權，並致其分別受有10萬元、40萬元之
    非財產上損害，乙○○應負損害賠償責任等情，為乙○○所否認
    ，併以前詞置辯。茲查：
（一）按因故意或過失，不法侵害他人之權利者，負損害賠償責
      任。故意以背於善良風俗之方法，加損害於他人者亦同。
      不法侵害他人之身體、健康、名譽、自由、信用、隱私、
      貞操，或不法侵害其他人格法益而情節重大者，被害人雖
      非財產上之損害，亦得請求賠償相當之金額。民法第184
      條第1項、第195條第1項前段分別定有明文。次按名譽有
      無受損害，應以社會上對個人評價是否貶損作為判斷之依
      據，苟其行為足以使他人在社會上之評價受到貶損，不論
      其為故意或過失，均可構成侵權行為（最高法院108年度
      台上字第2309號判決要旨參照）。又按所謂侵害他人之自
      由，並不以剝奪他人之行動或限制其行動自由為限，即以
      強暴、脅迫之方法，影響他人之意思決定，或對其身心加
      以威脅，使生危害，亦包括在內（最高法院81年度台上字
      第2462號判決要旨參照）。
（二）系爭妨害名譽行為部分：
　 1、經查甲○○有於上開時、地，偕同呂思源、2名子女及3名友
      人至乙○○住處外談判，乙○○開啟大門後站立門外對林芷萱
      等人有為系爭言論，所站立處為大門外連結樓梯間之不特
      定人得共見共聞之處所，其間並有2名員警接獲報案前往
      現場處理等情，業據乙○○於刑事案件自述在卷（刑案一審
      卷第48頁），並經呂思源、甲○○於刑案偵審中證述在案（
      刑案他字卷第57頁、刑案一審卷第202、206、210、214頁
      ），復經刑事法院勘驗甲○○所拍錄當日案發現場錄影光碟
      無誤，並製有勘驗筆錄可憑（刑案一審卷第52至55頁），
      另有臺北市政府警察局中正第二分局函送當日到場處理員
      警劉宇哲、王瑋平之職務報告、現場拍錄照片、員警工作
      紀錄簿、該局思源派出所110報案紀錄表為證（刑案一審
      卷第183至191頁），堪予認定。
 　2、乙○○雖抗辯未指名道姓所罵何人云云，然查乙○○稱「死賤
      人」時，係因甲○○手持錄影設備拍錄乙○○，並對乙○○稱：
      「快點啊，把妳們那個樣子給人家看啊」，乙○○遂回以：
      「妳再錄錄看啊，死賤人」；另乙○○稱「死肥人」時，係
      因其先質問呂思源：「我跟你有什麼關係」，呂思源表示
      ：「沒有什麼關係了」，乙○○繼而回應：「那你現在把那
      死肥人給我帶來這裡幹嘛」，甲○○隨即表示：「她罵我欸
      」等語，其後乙○○僅稱：「妳不要打電話來騷擾我，我有
      通聯紀錄，妳錄啊妳」，並無反駁其所稱之「死肥人」非
      指甲○○，以上情節亦有前述勘驗筆錄可憑（刑案一審卷第
      52至55頁）。是以乙○○當場雖未直呼甲○○姓名，但依其系
      爭言論發生之前因後果及客觀情境，已足使在場之人認知
      乙○○係指稱甲○○「死賤人」、「死肥人」，則乙○○抗辯系
      爭言論並非罵甲○○云云，並不可採。
 　3、從而，公寓大廈樓梯間既屬供全體住戶及得以進入該公寓
      大廈之不特定人所使用，而屬不特定人或多數人得共聞共
      見之場所，乙○○在其住處大門外即同層各戶連接樓梯間之
      通道稱甲○○「死賤人」、「死肥人」等語，顯係使甲○○難
      堪為目的，而表示不屑輕蔑或攻擊之意思，並使在場全體
      之人共見共聞，衡諸一般社會通念，已含有輕侮、鄙視對
      方之意，足使甲○○在精神上、心理上感覺難堪，並貶抑甲
      ○○在社會上之評價，故甲○○主張乙○○系爭言論已侵害其名
      譽權，並致其精神上受有痛苦，合依民法第184條第1項、
      第195條第1項規定請求賠償，要屬可採。
（三）系爭恐嚇行為部分：
   1、經查乙○○於上開時、地，有將系爭字條張貼於呂思源使用
      並停放該處之機車上，呂思源、甲○○於當日稍晚發現系爭
      字條後，即於翌日凌晨至警察局報案等情，業據乙○○於刑
      案偵審時自承在卷（刑案偵字卷第5至6頁、刑案一審卷第
      116頁），並經呂思源、甲○○於刑案偵審中證述在案（刑
      案他字卷第57頁、刑案偵字卷第7至8頁、刑案一審卷第20
      3、207、210、214至215頁），且經刑事法院勘驗該處現
      場監視器錄影畫面及製作勘驗筆錄可參（刑案一審卷第56
      頁），亦有該錄影畫面翻拍照片存卷為證（刑案偵字卷第
      12至13頁）。
   2、次查系爭字條上書寫「不要真的搞到家破人亡，全家死光
      才後悔」等語，客觀上即有向呂思源及其家庭成員（包含
      甲○○在內）通知之意，且「家破人亡」、「全家死光」等
      文字，在客觀上確有對於被通知者及其家庭成員之生命安
      全為恫嚇之意，甚為明確，乙○○抗辯無恐嚇之動機云云，
      難認可取。且查呂思源於刑案偵審中證述：伊看到字條後
      ，害怕在外工作時，乙○○會到小孩就讀的學校和伊家傷害
      伊老婆和小孩，怕家人受到威脅等語（刑案偵卷第7頁背
      面、刑案一審卷第203頁），甲○○於刑案偵審中亦證述：
      當時伊跟呂思源要外出買宵夜，出門要騎機車時，發現機
      車上被貼系爭字條，就直接報警，因為上面寫要讓伊等全
      家家破人亡、全家死光，伊小孩還小，所以很害怕，怕影
      響到小孩等語（刑案他字卷第57頁、刑案一審卷第210、2
      11頁），可見呂思源、甲○○看到系爭字條內容後確實因此
      心生畏懼。雖乙○○抗辯事發翌日呂思源與甲○○仍開心出遊
      ，並將出遊照片在臉書上公開，可證其2人並未心生畏懼
      云云。惟是否心生畏懼，係以甲○○看到系爭字條當下之內
      心反應為據，尚無從以甲○○翌日出遊即遽認其並未心生畏
      懼。是以乙○○抗辯無恐嚇甲○○之意，且未致甲○○心生畏懼
      云云，並不可採。
　 3、從而，乙○○系爭字條內容，已對甲○○本人及家人之身心加
      以威脅，使甲○○心生畏懼並生危害，而有侵害甲○○自由之
      情事，應堪認定，故甲○○主張乙○○系爭恐嚇行為已侵害其
      自由權，並致其精神上受有痛苦，合依民法第184條第1項
      、第195條第1項規定請求賠償，亦屬可採。
（四）末按不法侵害他人之人格權，被害人受有非財產上損害，
      請求加害人賠償相當金額之慰撫金時，法院對於慰撫金之
      量定，應斟酌實際加害情形、所造成之影響、被害人痛苦
      之程度、兩造之身分地位經濟情形及其他各種狀況，以核
      定相當之數額（最高法院47年台上字第1221號、51年台上
      字第223號裁判要旨參照）。查乙○○在甲○○配偶、小孩、
      友人及其他不特定人得以共見共聞之場合下，以系爭言論
      辱罵甲○○，又以系爭字條內容恐嚇甲○○及家人安全，已分
      別侵害甲○○之名譽權、居住安寧自由權，並使甲○○精神上
      受有相當程度之痛苦，可以認定。爰審酌甲○○曾業保險，
      年度所得數十萬元，名下無登記財產；乙○○曾業房屋仲介
      、經營早餐店，年度所得數十萬元，名下登記有不動產、
      汽車、股票等情，有稅務電子閘門財產所得查詢資料可憑
      （本院個資限閱卷），斟酌乙○○本件實際加害情形、對甲
      ○○所造成之影響及其痛苦程度、兩造之身分地位、經濟狀
      況及其他一切情狀，本院認為甲○○就妨害名譽部分請求10
      萬元精神慰撫金，尚屬過高，應酌減為5,000元為適當；
      就恐嚇部分請求40萬元精神慰撫金，亦屬過高，應酌減為
      4萬元為適當；逾上開數額之請求，均無理由，不應准許
      。
五、綜上所述，甲○○依民法第184條第1項、第195條第1項規定，
    請求乙○○給付4萬5,000元（即妨害名譽部分5,000元+恐嚇部
    分4萬元），及自起訴狀繕本送達翌日即108年9月13日（見
    附民卷第85頁）起至清償日止，按年息5%計算之利息，為有
    理由，應予准許；逾上開範圍之請求，為無理由，不應准許
    。原審就上開不應准許部分（即妨害名譽部分9萬5,000元、
    恐嚇部分36萬元），駁回林芷萱之請求及假執行之聲請，及
    就上開應准許部分（即判命乙○○給付4萬5,000元本息），為
    乙○○敗訴之判決，並依職權為准、免假執行之諭知，均無不
    合。林芷萱、乙○○各就其敗訴部分提起上訴，分別指摘原判
    決不利己之部分不當，求予廢棄改判，均無理由，兩造之上
    訴均應駁回。
六、本件事證已臻明確，兩造其餘之攻擊或防禦方法及所用之證
    據，經本院斟酌後，認為均不足以影響本判決之結果，爰不
    逐一論列，附此敘明。
七、據上論結，本件兩造之上訴，均為無理由。依民事訴訟法第
    449條第1項、第78條，判決如主文。
中　　華　　民　　國　　109 　年　　8 　　月　　25　　日
                  民事第六庭   
                        審判長法  官  陶亞琴　　　　　
　　　　　　　　　　　　　    法  官  陳蒨儀
                              法  官  廖慧如
正本係照原本作成。
不得上訴。
中　　華　　民　　國　　109 　年　　8 　　月　　25　　日
　　　　　　　　　　　　    　書記官　張佳樺